臺灣彰化地方法院彰化簡易庭小額民事判決
110年度彰小字第213號
原      告  國泰世紀產物保險股份有限公司

法定代理人  陳萬祥  


訴訟代理人  莊子賢律師
被      告  葉銅鐘  
上列當事人間請求損害賠償事件，本院於民國110年4月20日言詞
辯論終結，判決如下：
    主  文
被告應給付原告新臺幣參萬伍仟貳佰貳拾陸元，及自民國一一○
年三月九日起至清償日止，按週年利率百分之五計算之利息。
訴訟費用新臺幣壹仟元由被告負擔。
本判決得假執行。
    理由要領
一、按小額訴訟之訴狀送達後，原告不得將原訴變更或追加他訴
     ，但請求之基礎事實同一，或擴張或減縮應受判決事項之
    聲明者，不在此限，民事訴訟法第436 條之23、第436 條第
    2項、第255條第1項第2款、第3款分別定有明文。本件原告
    原起訴聲明係請求被告應給付原告新臺幣（下同）50,323元
    ，及自起訴狀繕本送達翌日起至清償日止，按週年利率5%計
    算之利息。嗣於民國110年4月20日言詞辯論時變更聲明為被
    告應給付原告35,226元，及自起訴狀繕本送達翌日起（即11
    0年3月9日）至清償日止，按週年利率5%計算之利息，核其
    主張之基礎事實同一，且屬減縮應受判決事項之聲明，與上
    開規定相符，應予准許。
二、被告經合法通知，未於言詞辯論期日到場，核無民事訴訟法
    第386 條所列各款情事，爰依原告之聲請，由其一造辯論而
    為判決。
三、原告主張：被告於109年1月24日上午10時25分許，無照騎乘
    由原告所承保之車牌號碼000-000號普通重型機車（下稱系
    爭車輛），行經彰化縣和美鎮彰草路2段與彰草路2段536巷
    巷口處，因轉彎車未讓直行車之過失，致與訴外人劉德雄所
    騎乘並搭載訴外人林秀雲之車牌號碼000-000號普通重型機
    車發生碰撞，造成劉德雄受有左側顴骨骨折、大腦創傷性出
    血等傷害（訴外人林秀雲傷況不詳）。關於此次事故，原告
    業已於109年7月8日依照強制汽車責任保險法第27條第1項之
    規定賠付強制醫療險費用50,323元予訴外人劉德雄。本件被
    告應負7成之肇事責任，爰依民法第184條第1項前段、第2項
    、第191條之2前段及強制汽車責任保險法第29條第1項第5款
    之規定提起本件訴訟等語。並聲明：如主文第1項所示。
四、被告未於言詞辯論期日到場，亦未提出書狀作何聲明或陳述
    。
五、得心證之理由：
（一）原告主張上開事實，業據其提出道路交通事故當事人登記
      聯單、初步分析研判表、現場圖、強制車險賠案簽結內容
      表、秀傳醫療社團法人秀傳紀念醫院（下稱秀傳醫院）診
      斷證明書、急診收據、住院收據、門診收據、交通費用證
      明書、車資估算書、看護證明等為證，並經本院向彰化縣
      警察局和美分局調取道路交通事故調查卷宗、現場圖、調
      查報告表(一)、(二)、談話紀錄表、事故照片、當事人酒
      精測定紀錄表、肇事人自首情形紀錄表、當事人登記聯單
      、初步分析研判表等資料核閱屬實，且被告已於相當時期
      受合法之通知，而於言詞辯論期日不到場，亦未提出準備
      書狀爭執，依民事訴訟法第436條之23、第436條第2項、
      第280條第3項前段準用同條第1項前段之規定，視同自認
      ，堪認原告主張之事實為真實。
（二）按因故意或過失，不法侵害他人之權利者，負損害賠償責
      任；汽車、機車或其他非依軌道行駛之動力車輛，在使用
      中加損害於他人者，駕駛人應賠償因此所生之損害。但於
      防止損害之發生，已盡相當之注意者，不在此限，民法第
      184 條第1項前段、第191條之2 分別定有明文。次按機車
      行駛至交岔路口，其轉彎，應依標誌或標線之規定行駛；
      無標誌或標線者，應依第102條規定行駛；汽車行駛至無
      號誌或號誌故障而無交通指揮人員指揮之交岔路口，支線
      道車應暫停讓幹線道車先行。未設標誌、標線或號誌劃分
      幹、支線道者，少線道車應暫停讓多線道車先行；車道數
      相同時，轉彎車應暫停讓直行車先行；同為直行車或轉彎
      車者，左方車應暫停讓右方車先行。但在交通壅塞時，應
      於停止線前暫停與他方雙向車輛互為禮讓，交互輪流行駛
      ，道路交通安全規則第99條第2項、第102條第1項第2款分
      別定有明文。經查，被告於上開時、地騎乘系爭車輛，行
      經系爭交岔路口，未遵守上開交通規則禮讓直行車先行，
      而依當時情狀並無不能注意之情形，竟疏未注意及此即貿
      然左轉，適與訴外人劉德雄騎乘之機車發生碰撞，訴外人
      劉德雄因而受有前開傷勢，被告之行為與劉德雄身體受傷
      結果間有相當因果關係，被告自應負侵權行為損害賠償責
      任甚明。
（三）再按本法所稱被保險人，指經保險人承保之要保人及經該
      要保人同意使用或管理被保險汽車之人；被保險人違反道
      路交通管理處罰條例第21條或第21條之1規定而駕車，致
      被保險汽車發生汽車交通事故者，保險人仍應依本法規定
      負保險給付之責。但得在給付金額範圍內，代位行使請求
      權人對被保險人之請求權，強制汽車責任保險法第9條第2
      項、第29條第1項第5款亦均有規定。又道路交通管理處罰
      條例第21條第1項第1款復規定，汽車駕駛人，未領有駕駛
      執照駕駛小型車或機車者，處6,000元以上12,000元以下
      罰鍰，並當場禁止其駕駛。經查，被告以系爭車輛向原告
      投保強制汽車責任保險，而被告於系爭交通事故發生時無
      駕駛執照，有彰化縣警察局道路交通事故談話紀錄表、初
      步分析研判表在卷可參，是原告依強制汽車責任保險法規
      定賠付訴外人劉德雄後，於給付金額範圍內，代位行使訴
      外人劉德雄對被告之損害賠償請求權，洵屬有據。 
（四）按損害之發生或擴大，被害人與有過失者，法院得減輕賠
      償金額或免除之，民法第217條第1項定有明文。復按汽車
      行駛時，駕駛人應注意車前狀況及兩車並行之間隔，並隨
      時採取必要之安全措施，道路交通安全規則第94條第3項
      前段亦定有明文。查本件事故之發生，被告固有如前揭所
      述之過失，惟訴外人劉德雄騎乘機車亦未注意車前狀況，
      隨時採取必要之安全措施，亦為本件事故發生之原因，此
      有上開交通卷宗在卷可參。本院綜合審酌本件事故發生緣
      由，再審酌雙方之過失情節比例一切情狀後，認被告應負
      擔70%之過失責任，劉德雄應負擔30% 之過失責任。則原
      告代位行使損害賠償請求權，亦應承受劉德雄之過失，並
      依此比例酌減被告之賠償責任。從而，原告得請求被告賠
      償之金額應為35,226 元【計算式：50,323元×70% ＝35,22
      6元，元以下四捨五入】。
（五）末按給付無確定期限者，債務人於債權人得請求給付時，
      經其催告而未為給付，自受催告時起，負遲延責任；其經
      債權人起訴而送達訴狀，或依督促程序送達支付命令，或
      為其他相類之行為者，與催告有同一之效力；遲延之債務
      ，以支付金錢為標的者，債權人得請求依法定利率計算之
      遲延利息；應付利息之債務，其利率未經約定，亦無法律
      可據者，週年利率為百分之5 ，民法第229 條第2 項、第
      233 條第1 項前段及第203 條分別定有明文。本件原告代
      位請求被告給付上開損害賠償費用，係以支付金錢為標的
      ，且無確定給付期限，是原告就上揭所得請求之金額，請
      求自起訴狀繕本送達被告之翌日即110 年3月9日起至清償
      日止，按週年利率5%計算之利息，併應准許。
五、綜上所述，原告依民法第184 條第1 項前段、第191 條之2
    前段及強制汽車責任保險法第29條第1項第5款之規定，請求
    被告給付35,226元，及自起訴狀繕本送達被告之翌日即110
    年3月9日起至清償日止，按週年利率5%計算之利息，為有理
    由，應予准許。
六、本件係小額程序為被告敗訴之判決，依民事訴訟法第436 條
    之20規定，應依職權宣告假執行。
七、訴訟費用負擔之依據：民事訴訟法第78條。 
中    華    民    國   110    年    5     月    4     日
                  臺灣彰化地方法院彰化簡易庭
                      法  官  李欣恩
以上正本係照原本作成。
如對本判決不服，須以判決違背法令提起上訴，並應於送達後20
日內，向本院提出上訴狀並表明上訴理由（須附繕本）。 
中　　華　　民　　國　　110 　年　　5 　　月　　4 　　日
                      書記官  石坤弘